【裁判字號】    98,上訴,4469
【裁判日期】    990108
【裁判案由】    毒品危害防制條例
【裁判全文】
臺灣高等法院刑事判決                98年度上訴字第4469號
上  訴  人
即  被  告  甲○○
上列上訴人因毒品危害防制條例案件，不服臺灣板橋地方法院98
年度訴字第1996號，中華民國98年7月24日第一審判決（起訴案
號：臺灣板橋地方法院檢察署98年度毒偵字第2820號），提起上
訴，本院判決如下：
    主  文
原判決撤銷。
甲○○施用第一級毒品，處有期徒刑陸月，如易科罰金以新臺幣
壹仟元折算一日。又施用第二級毒品，處有期徒刑伍月，如易科
罰金以新臺幣壹仟元折算一日。應執行有期徒刑拾月，如易科罰
金以新臺幣壹仟元折算一日。
    事  實
一、甲○○前因違反毒品危害防制條例案件，經原審法院以96年
    度毒聲字第1885號裁定令入戒治處所施以強制戒治，於民國
    97年7月2日停止強制戒治出所後，由臺灣板橋地方法院檢察
    署檢察官以97年度戒毒偵字第391號為不起訴處分確定。詎
    其仍不知悔改，分別基於施用第一級毒品及第二級毒品之犯
    意，於98年3月14日中午某時，在臺北縣新莊市○○路493巷
    4弄16號5樓之住處，以將海洛因置於香菸內吸食之方式，施
    用海洛因一次，另於98年3月15日晚間9時22分許經警採尿時
    回溯26小時內之某時間，在不詳地點，以不詳方式施用甲基
    安非他命一次。嗣於98年3月15日晚上9時15分許，甲○○自
    願至新莊派出所並同意警方採集其尿液檢體送驗後，結果呈
    鴉片類及甲基安非他命類陽性反應，始查悉上情。
二、案經臺北縣政府警察局新莊分局移送臺灣板橋地方法院檢察
    署檢察官偵查起訴。
    理  由
一、上揭事實，業據上訴人即被告甲○○於原審法院審理時坦承
    不諱（見原審法院卷98年7月14日準備程序筆錄），另有新
    莊分局應受尿液採驗人尿液驗體採集送驗紀錄表二紙、台灣
    檢驗科技股份有限公司98年3月25日出具之濫用藥物檢驗報
    告（編號：UL/2009/30387）一紙、台北縣政府警察局新莊
    分局轄區列管毒品人口尿液採集送驗及檢體回復報告簽收簿
    (1)一紙在卷可稽，足認被告自白與事實相符，堪予採信。被
    告雖於原審法院審理時辯稱：我是將海洛因及安非他命摻在
    香煙裡面施用；嗣於本院審理時辯稱：我只是要吸海洛因，
    我不知道有混到安非他命云云。惟按毒品海洛因多呈白色粉
    末狀，係屬中樞神經抑制劑，有助於鎮靜止痛，甲基安非他
    命則多為白色或無色結晶狀且為中樞神經興奮劑具有提振精
    神之作用，此為醫療臨床實務所是認，亦為本院職務上所知
    之事實，從而此兩種毒品所產生之效果，明顯有別。另施用
    海洛因常用方法多以摻雜在香菸內用口鼻直接吸食或加水稀
    釋後以針劑施打，而甲基安非他命則多放在鋁箔紙上或其他
    器具（吸食器）以火燒烤燻煙吸之，二者施用方法截然不同
    ，被告如何同時施用該兩種毒品，未據被告提出合理之說明
    。又依台灣檢驗科技股份有限公司濫用藥物檢驗報告之檢測
    標準，甲基安非他命可檢出最低濃度為100（ng/ml），線性
    範圍上限濃度為3,000（ng/ml），嗎啡可檢出最低濃度為30
    （ng/ml），線性範圍上限濃度為4,000（ng/ml），大於線
    性範圍以上的數值僅供參考。查被告經警採尿送驗結果，甲
    基安非他命濃度為1,562（ng/ml），介於上限3,000與下限
    100之間，而海洛因代謝物嗎啡之濃度為4,492（ng/ml），
    已逾線性範圍上限濃度，顯見被告施用第一級毒品海洛因之
    時間距離採尿時點甚為接近，而施用第二級毒品甲基安非他
    命之時間距離採尿時點較遠，而係兩次施用行為。是被告於
    原審及本院審理時辯稱係將海洛因與安非他命類毒品摻在香
    煙內一起施用云云，顯屬避重就輕之詞，自難採信。本案事
    證明確，被告犯行堪予認定，應依法論科。
二、核被告所為，係犯毒品危害防制條例第10條第1項之施用第
    一級毒品罪及同條第2項之施用第二級毒品罪，其先後持有
    海洛因、甲基安非他命之低度行為被施用之高度行為所吸收
    ，不另論罪。上開二罪，犯意各別、罪名互異，應分論併罰
    。
三、原審因而予以論罪科刑，固非無見。惟查，被告係二次施用
    毒品行為，已如前述，非如被告所稱係同時施用二種毒品，
    檢察官起訴，認被告二罪犯意各列，應分論併罰，原甚正確
    。原審未能詳查，認被告係同時施用第一、二級毒品，尚有
    未洽。被告上訴請求輕判，雖無理由，惟原判決既有可議，
    自應由本院將之撤銷改判。爰審酌被告屢次施用毒品而不思
    悔改，意志力薄弱，其施用毒品經強制戒治後，仍無法斷絕
    施用毒品惡習，惟被告犯罪後坦承施用毒品之犯行、態度尚
    稱良好等一切情狀，就施用第一級毒品部分，量處有期徒刑
    陸月，就施用第二級毒品部分，量處有期徒刑伍月，應執行
    有期徒刑拾月，並均諭知易科罰金之折算標準以新臺幣壹仟
    元折算一日，以資懲儆。另被告請求諭知緩起訴處分以代替
    刑罰之執行，惟按犯毒品危害防制條例第10條之罪者，於犯
    罪未發覺前，自動向行政院衛生署指定之醫療機構請求治療
    ，醫療機構免將請求治療者送法院或檢察機關，同條例第21
    條第1項定有明文。
    依上開規定，限於在犯罪未發覺前，自動向行政院衛生署指
    定之醫療機構請求治療，而於治療中經查獲之被告，始可由
    檢察官為不起訴之處分。另97年4月30日修正之毒品危害防
    制條例第24條亦僅規定檢察官可為附命完成戒癮治療之緩起
    訴處分。本案被告並非於犯罪未發覺前自動赴指定之醫療機
    構進行美沙酮替代療法治療，且本案復已經檢察官提起公訴
    ，自與前揭規定不符，法院亦不得代替檢察官為不起訴或緩
    起訴處分，被告所陳顯有誤會，附此敘明。
據上論斷，應依刑事訴訟法第369條第1項前段、第364條、第299
條第1項前段，毒品危害防制條例第10條第1項、第2項，刑法第
11條前段、第51條第5款、第41條第1項前段，司法院大法官會議
釋字第662號解釋，判決如主文。
本案經檢察官王金聰到庭執行職務。
中    華    民    國    99    年     1    月     8    日
                  刑事第十二庭  審判長法  官  蔡永昌
                                      法  官  蔡新毅
                                      法  官  陳榮和
以上正本證明與原本無異。
施用第一級毒品部分如不服本判決，應於收受送達後10日內向本
院提出上訴書狀，其未敘述上訴之理由者並得於提起上訴後10日
內向本院補提理由書（均須按他造當事人之人數附繕本）「切勿
逕送上級法院」。
施用第二級毒品部分不得上訴。
                                       書記官 林吟玲
中    華    民    國    99    年    1     月    8     日
附錄：本案論罪科刑法條全文
毒品危害防制條例第10條
施用第一級毒品者，處六月以上五年以下有期徒刑。
施用第二級毒品者，處三年以下有期徒刑。


司法院資訊處製作；財團法人民間司法改革基金會備份。
